【裁判字號】    91,訴,88
【裁判日期】    920310
【裁判案由】    侵權行為損害賠償
【裁判全文】
臺灣苗栗地方法院民事判決  九十一年訴字第八八號
    原      告  乙○○
    被      告  甲○○
    訴訟代理人  江錫麒律師
右當事人間因傷害等案件，請求侵權行為損害賠償，原告提起刑事附帶民事訴訟，經
本院刑事庭裁定移送前來，本院判決如左：
    主    文
被告應給付原告新臺幣捌萬貳仟柒佰伍拾壹元。
原告其餘之訴駁回。
訴訟費用由被告負擔百分之四，餘由原告負擔。
    事    實
甲、原告方面：
一、聲明：被告應給付原告新台幣（下同）二百十一萬零五百七十三元。
二、陳述：
（一）被告係苗栗市○○路一六三號天天開心ＫＴＶ酒店服務生，於民國八十九年五
      月十九日凌晨四時許，因訴外人徐定明駕駛ＭＦ─三０七五號自用小客車，附
      載原告至天天開心ＫＴＶ店前，於欲購買檳榔倒車後退時，不慎撞及該店門口
      置放之金爐，被告因認對方故意挑釁，竟與數名年籍、姓名均不詳之人約七、
      八人，共同基於傷害之犯意聯絡，於徐定明駕車逃離現場時，尾隨至苗栗市○
      ○路六十二巷口處，見原告因內急下車，竟分持鐵棍聯手予以毆擊，使原告因
      而受有腎挫傷、肩外側及背部橫狀瘀傷、右手無名指近側指骨複雜性骨折、伸
      指肌腱斷裂併裂傷、包皮處裂傷等傷害。而被告之前開傷害行為，業經台灣高
      等法院台中分院以九十一年度上易字第五七三號判決被告傷害罪有期刑四月確
      定在案。
（二）原告因被告之前開傷害行為受有下列之損害：
（１）醫療費用：原告受傷後，陸續於新生醫院、行政院衛生署苗栗醫院就診，共支
      出醫療費用五萬零五百七十三元。按勞、健保均係告訴人每日自薪資中扣取，
      故賠償金額應依照勞健保給付醫院之總額計付。
（２）失物損失費用：原告之手機、項鍊、手錶、皮包、證件、駕照及金融卡等均於
      本案中失去，損失共計為六萬元，因係由被告造成，被告自應當負完全賠償責
      任。
（３）慰撫金：原告因本案失去職業，失去工作能力，更造成嚴重之創傷、難以治療
      恢復原狀之後果，且至今一指嚴重僵硬麻木萎縮，為此請求慰撫金二百萬元以
      資慰藉。
三、證據：提出醫療費用收據一０二紙（其中影本九十八紙）、診斷證明書一紙、畢
    業證書影本一件及勞工保險卡一件。
乙、被告方面：
一、聲明：原告之訴駁回。
二、陳述：
（一）對被告傷害原告之事實並不爭執，兩造曾經嘗試和解，但因原告請求之金額過
      高，被告不同意，而無法談成。
（二）原告提出之醫療費用收據中，除原告自行支出之醫療費用外，餘均為健保給付
      ，原告主張應依照勞、健保給付醫院之總金額計算，顯非可採。
（三）原告失物之主張，不在刑事判決認定之事實範圍內，原告迄今亦未提出證據證
      明以實其說，所述失物乙節，礙難採信。
（四）據原告提出之勞保保卡所載，原告於本案發生後，仍繼續在信益陶瓷工業股份
      有限公司（以下簡稱信益公司）工作，之後於八十九年六月十六日退保，再於
      同年十一月一日受僱於太平洋保險份有限公司，足認原告所受傷勢，並未造成
      其工作之困擾，況依卷附行政院衛生署苗栗醫院九十二年一月十六日苗醫歷字
      第０五號函覆內容，核與主治醫師於刑事庭到庭證稱：原告之傷勢本可痊癒，
      惟其未遵照醫師指示進行復健治療，致部分肌腱無法正常等語，據此原告對其
      傷勢未能復原，應負極大之責任，從而原告請求被告慰撫金二百萬元，顯與兩
      造之教育、工作及社會地位暨傷害之程度，顯不相當，請依公平原則，酌予核
      減。
（五）本事件係因原告及徐定明於醉酒後前來被告工作之天天開心酒店續攤遭拒後，
      徐定明憤而駕駛汽車衝撞被告而生，原告本人於損害之發生，與有重大過失，
      且未能避免損害之擴大，應依民法第二百十七條第一項免除或減輕賠償金額。
三、證據：提出畢業證書影本一件及薪資證明一紙。
丙、本院依職權調閱台灣高等法院台中分院九十一年度上易字第五七三號刑事卷宗及
    向行政院衛生署苗栗醫院查詢原告之病情。
    理    由
一、本件原告起訴請求被告賠償二百十六萬元，後減縮為二百十一萬零五百七十三元
    ，合乎民事訴訟法第二百五十五條第一項第三款之情形，應予准許，核先敘明。
二、原告主張被告係苗栗市○○路一六三號天天開心ＫＴＶ酒店服務生，於八十九年
    五月十九日凌晨四時許，因訴外人徐定明駕駛ＭＦ─三０七五號自用小客車，附
    載原告至天天開心ＫＴＶ店前，於欲購買檳榔倒車後退時，不慎撞及該店門口置
    放之金爐，被告因認對方故意挑釁，竟與數名年籍、姓名均不詳之人約七、八人
    ，共同基於傷害之犯意聯絡，於徐定明駕車逃離現場時，尾隨至苗栗市○○路六
    十二巷口處，見原告因內急下車，竟分持鐵棍聯手予以毆擊，使原告因而受有腎
    挫傷、肩外側及背部橫狀瘀傷、右手無名指近側指骨複雜性骨折、伸指肌腱斷裂
    併裂傷、包皮處裂傷等傷害，並送往新生醫院、行政院衛生署苗栗醫院治療等情
    ，業據其提出提出醫療費用收據一０二紙（其中影本九十八紙）及診斷證明書一
    紙為證，且被告前開傷害行為，已經台灣高等法院台中分院以九十一年度上易字
    第五七三號刑事判決判處有期徒刑四月確定在案等情，亦經本院調取前開卷宗核
    閱無訛，復為被告所不爭執，自堪信為真實。
三、按因故意或過失，不法侵害他人之權利者，負損害賠償責任；不法侵害他人之身
    體、健康、名譽或自由者，被害人雖非財產上之損害亦得請求賠償相當之金額，
    民法第一百八十四條第一項前段、第一百九十五條第一項前段分別定有明文。本
    件被告毆打原告，致原告受傷之事實，業如前述，自應就原告所受之損害負賠償
    之責。茲就原告請求之各項損害，分別審酌如下：
（１）醫療費用：原告主張其遭被告毆傷後，陸續於新生醫院、行政院衛生署苗栗醫
      院就診，共支出醫療費用五萬零五百七十三元等情，業據其提出醫療費用收據
      一０二紙（其中影本九十八紙）為證，其中原告自付及部分負擔費用合計為二
      萬二千七百五十一元，被告對此不爭執，且依原告所受傷害及各收據載明之治
      療費別，亦核屬治療上之必要費用，自堪信為真實，從而原告請求二萬二千七
      百五十一元部分，應予准許。至原告逾此部分之請求，均為健保給付，非損害
      賠償範圍，為無理由，應予駁回。
（３）失物損失費用：原告固主張其所有之手機、項鍊、手錶、皮包、證件、駕照及
      金融卡等均於本案中失去，被告自應當負完全賠償之責云云。惟因犯罪而受損
      害之人，於刑事訴訟程序固得附帶提起民事訴訟，對於被告及依民法負賠償責
      任之人，請求回復其損害，但其請求回復之損害，以被訴犯罪事實所生之損害
      為限，否則縱令得依其他事由提起民事訴訟，亦不得於刑事訴訟程序附帶為此
      請求，有最高法院九十年度台抗字第五一０號判例意旨可資參照。查本件被告
      經台灣高等法院台中分院判處刑事罪刑部分，僅為「共同傷害人之身體」及「
      共同毀損他人之汽車擋風玻璃、引擎蓋」，而不及於「手機、項鍊、手錶、皮
      包、證件、駕照、金融卡失去」部分，已經本院調閱該卷宗查明無誤，是依首
      開說明，原告即不得於本件刑事訴訟程序附帶請求該手機、項鍊、手錶、皮包
      、證件、駕照及金融卡之失物損失費用至明。從而，原告此部分之請求為無理
      由，應予駁回。
（４）慰撫金：原告請求慰撫金二百萬元。爰審酌原告現年約二十一歲，臺灣苗栗高
      級農工職業學校畢業，原任職信益公司擔任開推高機等工作，投保薪資為二萬
      五千二百元，及其因本件事故身體所遭受之右手指第四指近端指骨骨折及伸指
      肌腱斷裂傷害，自八十九年五月十九日起至同年月二十七日住院手術治療，並
      自同年七月三日起至同年十月三十日復健治療，有行政院衛生署苗栗醫院九十
      二年一月十六日苗醫歷字第０五號函一紙附卷可稽，其歷經手術、復健過程所
      遭受之痛苦，而其上開傷勢影響其正常活動固非嚴重（參見台灣高等法院台中
      分院九十一年度上易字第五七三號刑事判決理由二部分），惟係因訴外人倒車
      糾紛致遭波及，而為被告所傷，其精神上自受有相當痛苦等情；另被告現年約
      二十三歲，臺灣省苗栗縣私立仁德高級醫事學校畢業，仍任職天天開酒店服務
      生，每月底薪為五千元，有該酒店出具之薪資證明一紙在卷足憑，及因其前開
      傷害行為已被判處有期徒刑四月確定，暨兩造身分、地位、經濟狀況等一切情
      狀，認原告請求慰撫金之請求以六萬元，方屬公允。從而，原告精神慰藉金之
      請求於上開六萬元之範圍內者，自屬正當，逾此部分之請求，為不相當，應予
      駁回。
四、至被告抗辯原告與有過失部分：查本案係因訴外人徐定明駕駛自用小客車，附載
    原告至天天開心ＫＴＶ店前，於欲購買檳榔倒車後退時，不慎撞及該店門口置放
    之金爐，被告因認對方故意挑釁，而與數名年籍、姓名均不詳之人約七、八人，
    共同基於傷害之犯意聯絡，於徐定明駕車逃離現場時，尾隨至苗栗市○○路六十
    二巷口處，見原告因內急下車，竟分持鐵棍聯手予以毆擊，使原告因而受傷之事
    實，已經台灣高等法院台中分院以九十一年度上易字第五七三號確定判決所肯認
    ，復為兩造不爭執，是被告抗辯本事件係因原告及徐定明於醉酒後前來被告工作
    之天天開心酒店續攤遭拒後，徐定明憤而駕駛汽車衝撞被告而生，原告本人於損
    害之發生，與有重大過失云云，顯乏依據。而被告就此復未舉證以實其說，上開
    所辯難以採信，在此說明。
五、綜上所述，原告請求被告賠償八萬二千七百五十一元部分，核屬有據，應予准許
    。逾此範圍之請求，則無理由，應予駁回。
六、據上論結：本件原告之訴為一部有理由，一部無理由，依民事訴訟法第七十九條
    但書，判決如主文。
中      華      民      國    九十二      年      三      月    十      日
                                  臺灣苗栗地方法院民事庭
                                        法      官 郭千黛
右為正本係照原本作成。
如不服本判決，需於判決送達後二十日內向本院提出上訴狀。
                                        法院書記官 萬碧蓮
中    華    民    國      九十二      年      三      月      十        日


司法院資訊處製作；財團法人民間司法改革基金會備份。
